臺灣臺中地方法院刑事判決　　　　　　 99年度交易字第839號
公　訴　人　臺灣臺中地方法院檢察署檢察官
被　　　告　梁文諭
上列被告因過失致死案件，經檢察官提起公訴（九十九年度偵字
第一六七九八號），被告於準備程序中就被訴事實為有罪之陳述
，受命法官於聽取當事人之意見後，由本院合議庭裁定由受命法
官以簡式審判程序判決如下：
    主    文
梁文諭因過失致人於死，處有期徒刑拾月。
    犯罪事實
一、梁文諭前因違反槍砲彈藥刀械管制條例案件，經本院以九十
    七年度重訴字第二四五一號判決處以有期徒刑一年八月，罰
    金新臺幣十萬元，如易服勞役以新臺幣一千元折算一日，緩
    刑五年，並向公庫支付新臺幣五萬元，於民國九十七年十月
    十三日確定，現仍在緩刑期間。梁文諭於九十八年十二月三
    十日晚間九時十七分許，駕駛車牌號碼Ｗ六－四二八九號自
    用小客車，自臺中市○○區○○路三段六一六號前之停車格
    起步並迴轉，欲沿黎明路由南往北方向行駛，原應注意汽車
    迴車前，應暫停並顯示左轉燈光或手勢，看清無來往車輛，
    並注意行人通過，始得迴轉，而依當時天候陰、夜間有照明
    、路面乾燥無缺陷、無障礙物、視距良好，並無不能注意之
    特別情事，竟疏於注意來往車輛，貿然迴轉。適有梅衍祥飲
    酒後騎駛車牌號碼ＮＪ－七三號大型重機車，沿黎明路由北
    往南方向超速行駛行經該處，因受飲用酒類影響致注意力不
    集中、反應力變慢，見梁文諭駕駛之迴轉車輛已避煞不及而
    人車失控倒地滑行，當場受有顱腦損傷、胸部挫傷合併肋骨
    骨折等傷害。梁文諭於肇事後，在未被有偵查犯罪職權之機
    關或公務員知悉其犯過失致死罪前，撥打電話報警並留在現
    場向前來處理車禍現場之員警自首而接受裁判。經醫護人員
    緊急將梅衍祥送臺中市私立澄清醫院中港院區急救，並抽血
    測得梅衍祥血液中所含酒精濃度值為132mg/dl，換算呼氣中
    所含酒精濃度值為0.62mg/L，惟梅衍祥仍因上開傷勢導致休
    克，於同日晚間十時四十九分不治死亡，
二、案經臺中市警察局第六分局報請臺灣臺中地方法院檢察署檢
    察官相驗後自動檢舉及紀連祥之妻官世英訴由臺灣臺中地方
    法院檢察署檢察官偵查起訴。
    理  由
一、按除顯有不可信之情況外，公務員職務上製作之紀錄文書、
    證明文書，從事業務之人於業務上或通常業務過程所須製作
    之紀錄文書、證明文書，亦得為證據，刑事訴訟法第一百五
    十九條之四第一、二款定有明文。查卷內之臺中市私立澄清
    醫院中港院區酒後駕駛乙醇血中濃度檢驗報告單、臺中市○
    ○○道路交通事故現場圖、道路交通事故調查報告表(一)(二)、
    臺中市○○○道路交通事故肇事人自首情形紀錄表、臺灣臺
    中地方法院檢察署（98）相字第二○二九號法醫驗斷書、臺
    灣臺中地方法院檢察署相驗屍體證明書、臺灣省臺中市區車
    輛行車事故鑑定委員會鑑定意見書各一份，分係公務員職務
    上製作之紀錄文書、證明文書，及從事業務之人於業務上所
    製作之紀錄文書、證明文書，為公務員依職權所為，或從事
    業務之人於業務上或通常業務過程所須製作，與其責任、信
    譽攸關，若有錯誤、虛偽，公務員、從事業務之人可能因此
    擔負刑事及行政責任，且該等文書經常處於可能受公開檢查
    之狀態，其正確性及真實之保障極高，故並無顯有不可信之
    情況，依上開規定，自得為證據。
二、訊據被告梁文諭矢口否認有過失致死之犯行，辯稱：伊有確
    定迴轉時，伊車子前後附近均無車輛，且依道路交通事故現
    場圖，當時被害人梅衍祥機車煞車痕靠近外側車道，伊當時
    已經迴轉過去，被害人的死亡與伊迴轉沒有因果關係云云。
    然查：
  (一)證人鄒孟學於本院審理時證稱：依警卷第二十八頁的道路交
    通事故現場圖，被告車輛案發當天大概在畫有或△的停車
    格等語（參見本院卷第三三頁背面），而被告亦自承：當時
    伊停在畫有△的停車格等語（參見本院卷第三六頁），足見
    案發當時被告車輛係在該份道路交通事故現場圖畫有△的停
    車格起步迴轉；又依該份道路交通事故現場圖中，被害人機
    車煞車痕起始地點與被告車輛起步的停車格相距約四個停車
    格，兩者間屬目視可及之距離，顯見被害人係看到被告車輛
    正在迴轉中始緊急煞車，蓋若被告車輛已迴轉至對向車道，
    被害人又何須進行緊急煞車之動作？另證人鄒孟學於本院審
    理時證稱：伊聽到煞車聲回頭時，被告車子已經迴轉過對向
    車道，車子沒有迴正，有一點傾斜等語（參見本院卷第三四
    頁），則證人鄒孟學係聽到煞車聲才回頭看，看到被告車輛
    雖已在對向車道，然尚未迴正，益見被害人開始煞車時，被
    告車輛仍尚在迴轉；復被害人在距離被告車輛起步地點約四
    個停車格時開始煞車，以案發地點黎明路單線僅一個車道之
    寬度，則被告車輛起步迴轉時，時間上應在被害人機車緊急
    煞車之前不久，被害人機車當不致遠到被告目視所不及之位
    置，且被告於本院審理時自承：被害人機車有開大燈等語（
    參見本院卷第三六頁），則被告迴轉時應能發現被害人機車
    在不遠處靠近中，惟被告仍貿然迴轉，是被告迴轉時並未注
    意往來車輛，至為灼然，被告空言辯稱有注意往來車輛云云
    ，要無可採。
  (二)按汽車迴車前，應暫停並顯示左轉燈光或手勢，看清無來往
    車輛，並注意行人通過，始得迴轉，道路交通安全規則第一
    百零六條第五款定有明文。從而，汽車迴車前，應看清「無
    」來往車輛，始得迴轉，而被害人機車於被告起步迴轉時，
    在被告汽車起步地點目視可及距離，且逐漸靠近中，業如前
    述，被告自應禮讓被害人機車先行，惟被告仍貿然迴轉，導
    致本件車禍事故發生，是其迴轉時並未注意往來車輛，被告
    自有過失甚明。又被害人確係因本件道路交通事故，致其受
    有顱腦損傷、胸部挫傷合併肋骨骨折等傷勢，而於九十八年
    十二月三十日晚間十時四十九分因休克不治死亡，亦經臺灣
    臺中地方法院檢察署檢察官督同法醫師相驗無訛，有勘驗筆
    錄、臺灣臺中地方法院檢察署（98）相字第二○二九號法醫
    驗斷書、臺灣臺中地方法院檢察署相驗屍體證明書各一份等
    附卷可憑。被告本應注意汽車迴車前，應暫停並顯示左轉燈
    光或手勢，看清無來往車輛，並注意行人通過，始得迴轉，
    而依當時情形並無不能注意之情事，此有臺中市○○○道路
    交通事故現場圖、道路交通事故調查報告表(一)(二)及道路交通
    事故照片五十三張在卷可憑，竟疏未注意及此，以致肇事，
    使被害人死亡，被告確有過失無疑，且與被害人之死亡具有
    相當因果關係。至於本案車禍發生時，被害人酒醉超速騎駛
    機車，業可從車禍現場剎車痕、臺中市私立澄清醫院中港院
    區酒後駕駛乙醇血中濃度檢驗報告單加以認定；且本件車禍
    經本院依職權送臺灣省臺中市區車輛行車事故鑑定委員會鑑
    定肇事原因，該會認為「梁文諭駕駛自小客車由路邊停車
    格起步迴轉時未讓行進中車輛先行與梅衍祥酒精濃度過量
    駕駛大型重機車超速行駛遇狀況然車失控滑倒，同為肇事原
    因」，此有該會九十九年五月十九日中市行字第○九九五四
    ○一五五六號函附之鑑定意見書在卷可憑，則被害人亦有未
    遵守道路交通安全規則第九十三條第一項第一款及同規則第
    一百十四條第一項第二款之違規，當可認定，足見被害人就
    本件車禍之發生亦同有過失，惟此並不影響被告前揭過失犯
    行之成立，併予敘明。綜上，本案事證明確，被告犯行洵堪
    認定，應依法論科。
三、核被告因違背道路交通駕駛重大注意義務，致被害人死亡，
    核其所為，係犯刑法第二百七十六條第一項過失致人於死罪
    。被告於肇事後，在未被有偵查犯罪職權之機關或公務員確
    知肇事駕駛為何人前，留在現場主動向前來處理之員警承認
    其為肇事駕駛而接受裁判，有臺中市○○○道路交通事故肇
    事人自首情形紀錄表一份在卷可憑（參見警卷第三二頁）與
    自首要件相符，依刑法第六十二條前段之規定減輕其刑。爰
    審酌被告本應注意汽車迴車前，應暫停並顯示左轉燈光或手
    勢，看清無來往車輛，並注意行人通過，始得迴轉，且依當
    時情形並無不能注意之情事，竟疏未注意及此，因此過失致
    被害人受有前述傷勢而休克不治死亡，惟被害人亦與有過失
    ，暨其犯罪之動機、目的、手段，尚未與被害人家屬達成和
    解等一切情狀，量處如主文所示之刑，以示懲儆。
據上論斷，應依刑事訴訟法第二百九十九條第一項前段，刑法第
二百七十六條第一項、第六十二條前段，刑法施行法第一條之一
第一項、第二項，判決如主文。
中    華    民    國   100    年    2     月    14    日
                      交通法庭  法  官  黃裕仁
以上正本證明與原本無異。
如不服本判決應於收受判決後十日內向本院提出上訴書狀，並應
敘述具體理由；其未敘述上訴理由者，應於上訴期間屆滿後二十
日內向本院補提理由書（均須按他造當事人之人數附繕本，切勿
逕送上級法院）。
                                書記官  王嘉麒
中    華    民    國   100    年    2     月    14    日
附錄論罪科刑法條
刑法第二百七十六條第一項
因過失致人於死者，處二年以下有期徒刑、拘役或二千元以下罰
金。